臺灣臺中地方法院刑事判決　　　　　　　　　　　　　九十一年度訴字第六六三號
　　公　訴　人　臺灣臺中地方法院檢察署檢察官
　　被　　　告　丙○○
右列被告因偽造文書案件，經檢察官提起公訴（九十一年度偵字第一０五號），本院
判決如左：
    主  文
丙○○行使偽造私文書，足以生損害於他人，處有期徒刑貳月，如易科罰金，以參佰
元折算壹日。
委託切結書及汽車買賣合約書上偽造之「甲○○」署押共捌枚，沒收。
    事  實
一、丙○○未經其妻甲○○之授權或同意，於民國九十年一月四日，擅自持甲○○置
    於臺中市○○○路○段一四七之七號三樓之一住處之國民身分證及車號三Ｊ－九
    一０七號自小客車車籍資料，至臺中市○○路四四八之四號之「中區當鋪」，向
    不知情之店員佯稱已獲其妻甲○○同意，典當其所有登記於甲○○名下之車號三
    Ｊ－九一０七號自小客車，接續在委託切結書及汽車買賣合約書上，分別偽造「
甲○○」之簽名二枚及捺指印二枚，並將偽造完成之委託切結書及汽車買賣合約
    書等私文書，持交「中區當鋪」之店員，而予以行使，足以生損害於甲○○。嗣
    於九十年三月間某日，甲○○遭「中區當鋪」催討利息，始查悉上情，乃向本院
    提起自訴（九十年度自字第二六六號），經本院以對配偶不得提起自訴為由，判
    決自訴不受理。
二、案經臺灣臺中地方法院檢察署檢察官自動檢舉偵查起訴。
    理  由
一、訊據被告丙○○固承認於前述委託切結書、汽車買賣合約書上，以「甲○○」名
    義簽名並捺印指紋，典當車號三Ｊ－九一０七號自小客車之事實，惟矢口否認有
    何偽造文書之犯行，辯稱：該車係伊所購買，只是登記在甲○○名下，因為沒錢
    繳房租，才會把該車典當，當初伊拿甲○○之國民身分證、車籍資料，有經過甲
    ○○之同意，到了當鋪後，承辦人員表示非車主本人典當時，一定要簽車主本人
    之名字，並蓋伊之手印才可以辦理，本案純粹是夫妻吵架問題云云。然查：(一)被
    害人甲○○於偵、審中明確指稱：車號三Ｊ－九一０七號自小客車係被告所購買
    ，但登記在伊名下，八十九年十二月底左右，伊與被告就已感情破裂，被告斷斷
    續續未在家裡過夜，伊沒有將國民身分證及車籍資料交給被告，國民身分證平時
    是放在伊自己之皮夾內，車籍資料及印章則是放在書桌抽屜內沒有上鎖，而且「
    中區當鋪」距伊住處很近，如伊同意典當，自己本人去辦即可，何需另立委託切
    結書等語。此外，並有委託切結書、汽車買賣合約書各一份（均影本）附卷可稽
    。(二)證人即「中區當鋪」員工乙○○於審理中亦到庭證稱：委託切結書需要車主
    本人親自簽名等語（參見本院九十一年四月二日審判筆錄）。是依該當鋪規定，
    委託切結書既必須由車主本人親自簽名始可，果如被告所辯其已取得被害人甲○
    ○之同意，則被告大可將委託切結書交由被害人甲○○親簽，惟被告卻擅自以甲
    ○○名義簽名並捺指印，足證被告辯稱其已取得被害人甲○○之同意云云，顯與
    事實不符，不足採信。(三)被告於本院九十年度自字第二六六號審理時雖另辯稱：
    伊典當該車有告訴甲○○，甲○○說要讓伊自己處理，伊乃經甲○○同意，持證
    件去辦理典當，在當鋪時，伊當場有再打一次電話徵求甲○○同意云云。嗣於偵
    查中又辯稱：典當當天，因甲○○要接送三個小孩上下課，沒空去辦理典當，故
    在梅川西路住處親手將身分證等資料交予伊，由伊一人辦理云云。惟查，典當當
    日甲○○果已親手將證件交予被告辦理典當事宜，則被告何需再於當鋪撥打電話
    徵求甲○○之同意？被告前開辯解，顯與常情有悖，亦非可採。(四)至被告於審理
    中雖提出九十年六月十五日匯出匯款回條一紙，用以證明被告有匯款回家一事，
    經查該筆匯款日期距本案行為時間已五月餘，是該筆會款尚與本案無涉，併予敘
    明。綜上所述，本案事證明確，被告犯行堪以認定。
二、按刑法第二百十七條第一項之「署押」，乃指於紙張或物體上簽署之姓名，或其
    他符號，其作用在示其承認所簽署之文書效力，若以捺指紋以代替簽名者，如偽
    造指紋亦屬偽造署押，本案被告丙○○除於委託切結書及汽車買賣合約書上偽簽
    「甲○○」之簽名外，尚於該簽名上按捺指紋，揆諸前揭說明，捺指紋亦屬該罪
    所謂之「署押」。又被告未經被害人甲○○之授權，擅自偽造以甲○○名義簽署
    之委託切結書及汽車買賣合約書，並使「中區當鋪」向甲○○催討利息，自足以
    生損害於甲○○。核被告所為，係犯刑法第二百十六條、第二百十條之行使偽造
    私文書罪。被告偽造署押為偽造私文書之階段行為，偽造私文書後持以行使，其
    偽造私文書之低度行為復為行使偽造私文書之高度行為所吸收，均不另論罪。再
    被告共冒用「甲○○」名義簽名四次及捺指印四枚，係利用同一機會，在同一時
    段就同一犯罪構成事實，本於單一犯意接續進行，以實現一犯罪構成要件之單一
    行為，為接續犯，應僅以一罪論。爰審酌車號三Ｊ－九一０七號自小客車本係被
    告所購，登記在被害人甲○○名下，被告未經被害人甲○○授權或同意，冒用被
    害人甲○○名義典當該自小客車，足以生損害於被害人甲○○，及其犯罪之動機
    、目的、手段、犯罪所生之危害，並犯罪後之態度等一切情狀，量處如主文所示
    之刑，並諭知易科罰金之折算標準（查被告等行為後，刑法第四十一條業已於九
    十年一月十日修正公布，同年月十二日生效，修正後刑法第四十一條第一項前段
    規定：「犯最重本刑為五年以下有期徒刑以下之刑之罪，而受六個月以下有期徒
    刑或拘役之宣告，因身體、教育、職業、家庭之關係或其他正當理由，執行顯有
    困難者，得以一元以上三元以下折算一日，易科罰金。」而修正前刑法第四十一
    條原規定：「犯最重本刑為三年以下有期徒刑以下之刑之罪，受六個月以下有期
    徒刑或拘役之宣告，因身體、教育、職業、家庭之關係，執行顯有困難者，得以
    一元以上三元以下折算一日，易科罰金。」經比較新舊法結果，以新法較有利於
    行為人，故依刑法第二條第一項前段規定，本件自應適用裁判時之法律即修正後
    刑法第四十一條第一項前段之規定，併此敘明）。至被告偽造之「甲○○」署押
    共八枚，應依刑法第二百十九條之規定，宣告沒收之。
據上論斷，應依刑事訴訟法第二百九十九條第一項前段，刑法第二條第一項前段、第
二百十六條、第二百十條、修正後刑法第四十一條第一項前段、刑法第二百十九條，
罰金罰鍰提高標準條例第二條，判決如主文。
中      華      民      國      九十一      年    七    月      九      日
                                臺灣臺中地方法院刑事第一庭
                                    法  官  陳  文  燦
右正本證明與原本無異。
如不服本判決，應於送達後十日內向本院提出上訴狀（須附繕本），上訴於台灣高等
法院台中分院。
                                    書記官
中      華      民      國      九十一      年    七    月      九      日
附錄論罪科刑法條
中華民國刑法第二百一十條：
偽造、變造私文書，足以生損害於公眾或他人者，處五年以下有期徒刑。
中華民國刑法第二百一十六條：
行使第二百十條至第二百十五條之文書者，依偽造、變造文書或登載不實事項或使登
載不實事項之規定處斷。
